【裁判字號】    92,訴,255
【裁判日期】    921215
【裁判案由】    給付承攬報酬
【裁判全文】
臺灣基隆地方法院民事裁定                          九十二年度訴字第二五五號
    原      告  乙○○
    訴訟代理人  侯傑中律師
    被      告  協興隆工程股份有限公司
    法定代理人  甲○○
    訴訟代理人  顏維助律師
    複  代理人  劉秉鈞律師
右當事人間請求給付承攬報酬事件，本院裁定如下：
    主      文
原告之訴駁回。
訴訟費用由原告負擔。
    理      由
一、原告起訴主張：其於民國七十八年向被告借牌承包基隆市政府之「第五期深澳坑
    市地重劃工程」，兩造約定系爭工程由原告施作，並取得總工程款百分之九十五
    之報酬，被告則負責辦理估驗請款及報稅事宜，並取得總工程款百分之五之報酬
    。上開款項應由被告向基隆市政府請款並收取工程款，扣除被告應得百分之五報
    酬及原告應提出施作工作材料之進貨憑證發票或收據外，其餘應即交付原告。上
    開工程已於八十一年九月三十日完工，惟基隆市政府認定有逾期完工情形，遂罰
    款新臺幣（下同）一千零八十七萬八千元，嗣經中華民國商務仲裁協會仲裁判斷
    基隆市政府應給付系爭工程之工程款一千零八十七萬八千元，經聲請強制執行後
    ，基隆市政府於八十三年二月八日將上開工程款連同程序費用、執行費用合計一
    千零九十萬五千四百七十六元給付被告，被告曾分五次共給付原告九百三十九萬
    三千零五十一元，尚餘一百五十一萬二千四百二十五元未為給付，為此依兩造間
    借牌之無名契約，聲明求為判決被告應給付原告一百五十一萬二千四百二十五元
    ，及自支付命令送達翌日起至清償日止，按週年利率百分之五計算之利息。
二、被告則以：同一事實，業經本院以八十七年度訴字第二一○號民事判決確定，原
    告違反一事不再理原則等語，作為抗辯。
三、按確定之終局判決就裁判之訴訟標的，除別有規定外，有既判力；又原告起訴之
    訴訟標的為確定判決之效力所及者，法院應以裁定駁回之；民事訴訟法第四百條
    第一項、第二百四十九條第一項第七款分別定有明文。而判斷前後兩訴是否為同
    一事件，應以前後兩訴之當事人、訴訟標的、應受判決事項之聲明是否相同為區
    別標準，亦即(一)前後兩訴之當事人相同；(二)前後兩訴之訴訟標的相同：訴訟標的
    為具體特定之法律關係，必須與具體之原因事實相結合，始見其法律上價值，故
    是否為同一訴訟標的，須就該訴訟標的所由生之原因事實定之；(三)前後兩訴之起
    訴聲明相同、相反或可以代用。經查：
  (一)原告前基於契約及不當得利之法律關係，於八十七年八月三日向本院起訴主張原
    告於七十八年間向被告借牌承作基隆市政府之「基隆市政府第五期深澳坑市地重
    劃工程」，依兩造之約定，原告取得總工程款百分之九十五為報酬，及負擔被告
    應繳納之百分之九營業稅，被告則負責辦理辦理請款及報稅事宜，並取得總工程
    款百分之五為報酬，該工程已於八十一年九月三十日完工，基隆市政府已給付被
    告第二十期工程款二百三十七萬零三百九十元、工程尾款四百八十六萬三千零四
    十三元，並返還工程逾期罰款之扣款一千零九十萬五千四百七十六元（工程款一
    千零八十七萬八千元及聲請強制執行費用二萬七千四百七十六元），合計一千八
    百十三萬八千九百零九元，扣除百分之五，被告尚應給付原告工程款一千七百二
    十三萬一千九百六十四元，被告已給付一千六百五十八萬七千五百三十一元（包
    括原告實際領得九百八十二萬九千四百二十六元及被告對原告之應扣款六百七十
    五萬八千一百零五元），被告尚應給付原告六十四萬四千四百三十三元工程款，
    又被告於八十三年二月八日自基隆市政府領得前開工程逾期罰款一千零九十萬五
    千四百七十六元，應即給付原告九百九十三萬六千九百五十一元，卻遲延給付十
    日至三個月之久，被告應給付遲延利息計二萬六千九百五十元，而向被告提起給
    付六十七萬一千三百八十三元及法定遲延利息之訴。嗣經本院於八十八年六月十
    二日以八十七年度訴字第二一○號判決原告部分勝訴，被告就敗訴部分提起上訴
    ，原告為附帶上訴，並主張其已依約提供原遭基隆市政府扣款之一千零八十七萬
    八千元之發票，被告復於八十三年二月八日帳目表中強行扣留九十六萬四千八百
    十九元，故追加請求被告應再給付上開金額及自八十八年十一月十日起至清償日
    止按週年利率百分之五計算之利息，經臺灣高等法院於八十九年十一月七日以八
    十八年度上易字第一七九號判決上訴、附帶上訴及原告追加之訴均駁回，原告復
    提起第三審上訴，經最高法院於九十年三月二十九日以九十年度台上第五三六號
    裁定駁回上訴而確定，有被告提出之各該民事判決書影本在卷可稽，並經本院調
    閱前揭民事卷宗核對屬實。前訴與本件訴訟當事人、訴訟標的均相同，雖前訴之
    聲明係請求被告應給付一百六十三萬五千八百七十二元及法定遲延利息，而本件
    訴訟訴之聲明係請求被告應給付一百五十一萬二千四百二十五元及法定遲延利息
    ，惟均係請求被告給付一定金錢，且前訴聲明之金額逾越本件訴訟聲明之金額，
    前訴與本件訴之聲明相同，前後兩訴之訴之要素均為相同，依上開說明，原告起
    訴顯違一事不再理原則。
  (二)原告雖主張前訴之訴訟標的係工程款給付請求權、不當得利返還請求權，與本件
    訴訟係本於兩造間就借牌之無名契約所生之請求權，二者訴訟標的不同，自非同
    一事件云云。然原告於前後訴訟均主張其於七十八年間向被告借牌承作基隆市政
    府之「基隆市政府第五期深澳坑市地重劃工程」，兩造約定由原告實際施作，並
    取得工程款百分之九十五為報酬，被告尚積欠工程款未給付等情，訴之原因事實
    同係關於上開工程原告可向被告請求給付工程款之金額若干，且原告於臺灣高等
    法院八十八年度上易字第一七九號訴訟中以言詞及書狀主張依據不當得利及兩造
    無名契約返還請求權（見上開卷宗第一一○頁、第一百三十七頁），足見原告於
    前訴訟第一審所主張之「工程款給付請求權」實係基於兩造間無名契約所生之請
    求權，而臺灣高等法院八十八年度上易字第一七九號民事判決亦於理由第五項中
    載明：「稱承攬者，謂當事人約定，一方為他方完成一定之工作，他方俟工作完
    成，給付報酬之契約，民法第四百九十條定有明文。經查，兩造之契約內容，係
    約定系爭工程由被上訴人施做，工程完工後，由上訴人向基隆市政府領款，約定
    由被上訴人取得工程款百分之九十五，上訴人取得工程款百分之五；被上訴人應
    提出施做工作材料之進貨憑證（指只發票或收據），如被上訴人無法提出進貨憑
    證，上訴人可先就工程款中保留百分之九，作為無法核銷的稅金支出，如被上訴
    人提出部分進貨憑證，上訴人僅就未提出憑證部分，保留百分之九，此為兩造所
    不爭執（見原審卷第二十二頁）。是以兩造之契約內容顯然有別於上開民法所規
    定之承攬契約，核其性質應屬民法上之無名契約‧‧‧」，及於第六項記載：「
    綜上所述，本件被上訴人本於兩造契約之工程款給付請求權及不當得利返還求權
    ，請求上訴人給付工程款三十四萬一千二百四十四元及給付遲延利息二萬六千九
    百五十元，合計在三十六萬八千一百九十四元範圍內及自起訴狀繕本送達之翌日
    即八十七年五月十八日起算之法定利息為有理由，應予准許，逾此部份之請求為
    無理由。」，前後兩訴之訴訟標的均屬基於兩造間無名契約所生之請求權，故前
    後兩訴係同一事件甚明，原告主張前後兩訴訴訟標的並不相同，自非同一事件云
    云，顯非可採。
  (三)又原告於前訴請求之範圍包括基隆市政府於八十三年二月八日返還被告之工程逾
    期罰款扣款一千零八十七萬八千元及聲請強制執行費用二萬七千四百七十六元，
    而兩造於本院八十七年度訴字第二一○號、臺灣高等法院八十八年度上易字第一
    七九號民事事件審理時，已就被告積欠原告工程款主張抵銷之項目及金額是否有
    據進行訴訟上之攻擊防禦，並經法院就各項證據予以准駁，原告於上開訴訟未曾
    表明係一部請求，而保留其餘之請求權，則關於基隆市政府於八十三年二月八日
    返還被告之工程逾期罰款扣款一千零八十七萬八千元及聲請強制執行費用二萬七
    千四百七十六元，原告能否請求被告給付工程款及其金額若干，既經前訴審理法
    院本於當事人辯論之結果而為判斷，訴訟當事人及法院均應受其拘束，不得再為
    相反之主張及判斷，原告自不得再提起本件訴訟，主張被告就上開基隆市政府返
    還之款項，尚有一百五十一萬二千四百二十五元未給付。
四、綜上所述，本件原告對於同一當事人之被告起訴之訴訟標的與本院八十七年度訴
    字第二一○號、臺灣高等法院八十八年度上易字第一七九號、最高法院九十年度
    台上第五三六號民事確定判決之訴訟標的相同，從而原告就已為確定判決效力所
    及之訴訟標對於同一之被告提起本訴，顯與民事訴訟法第四百條第一項之規定有
    違，依同法第二百四十九條第一項第七款規定，應予裁定駁回。
五、依民事訴訟法第二百四十九條第一項第七款、第九十五條、第七十八條，裁定如
    主文。
中      華      民      國    九十二    年      十二    月      十五    日
~B臺灣基隆地方法院民事庭
~B    法      官  陳湘琳
右為正本係照原本作成。
如不服本裁定，應於裁定送達後十日內向本院提出抗告狀，並繳納抗告裁判費新臺幣
一千元，抗告於臺灣高等法院。
中      華      民      國    九十二    年      十二    月      十五    日
~B    法院書記官  許世賢


司法院資訊處製作；財團法人民間司法改革基金會備份。
